臺灣高等法院民事判決
108年度上易字第996號
上  訴  人  李俊淵  
訴訟代理人  廖威智律師                          
被上訴人    Ａ女      （真實姓名、年籍住居所詳卷）      
            Ｂ女      （真實姓名、年籍住居所詳卷）
            Ａ男      （真實姓名、年籍住居所詳卷）
共      同  
訴訟代理人  呂文正律師
上列當事人間請求侵權行為損害賠償事件，上訴人對於中華民國
108年7月9日臺灣新北地方法院108年度訴字第282號第一審判決
提起上訴，經本院於109年2月25日言詞辯論終結，判決如下：
    主      文
上訴駁回。
第二審訴訟費用由上訴人負擔。
    事實及理由
一、被上訴人主張：上訴人為被上訴人鄰居，於民國107年5月13
    日凌晨2時許，以拾得被上訴人丙○（下稱丙○，合稱被上訴
    人）遺失之鑰匙，未經允許開啟被上訴人住處大門，潛入被
    上訴人甲○（下稱甲○，合稱被上訴人）房間，趁甲○熟睡之
    際，徒手隔著褲子撫摸甲○下體，為甲○察覺呼救，因恐甲○
    看清長相並遭人撞見，即以棉被蓋住甲○頭部，掐捏其脖子
    並出拳毆打頭部，致甲○受有頭部鈍傷、頸部挫傷、手部挫
    傷、右側眼結膜出血、右眼球及眼眶組織鈍傷，合併結膜下
    出血等傷害。適甲○胞姐丙○返家發現上情，上前制止拉開上
    訴人時，亦遭上訴人徒手毆打身體，致受有左眼眶損傷、右
    腹壁挫傷、左手大拇指挫傷等傷害。被上訴人乙○（下稱乙○
    ，合稱被上訴人）為甲○、丙○之叔叔，因聽見丙○呼救前來
    協助制伏上訴人，亦遭上訴人徒手毆打，受有右前臂擦傷、
    左手部挫傷等傷害。上訴人自應就其侵害被上訴人隱私權、
    性自主權或身體權所造成非財產損害，負賠償責任等情。爰
    依民法第184條第1 項前段、第2項規定，求為命上訴人給付
    甲○新台幣（下同）50萬元、丙○10萬元、乙○5萬元，及均自
    刑事附帶民事起訴狀繕本送達翌日起算之法定遲延利息之判
    決，並願供擔保，請准宣告假執行。原審為上訴人敗訴之判
    決，上訴人提起上訴，被上訴人答辯聲明：上訴駁回（被上
    訴人逾上開金額之請求，經原審判決駁回，其等未上訴，已
    告確定）。
二、上訴人則以：伊當時係因甲○住處客廳燈光未關，擔心有小
    偷始進入查看，並無故意侵入住處情事。嗣與丙○拉扯，並
    未傷害B女，亦未毆打乙○，上訴人請求精神慰撫金額過高等
    語，資為抗辯，上訴聲明：㈠原判決關於不利於上訴人部分
    廢棄；㈡上開廢棄部分，被上訴人在第一審之訴及假執行之
    聲請均駁回。
三、查：上訴人對甲○為猥褻行為，並以棉被蓋住甲○頭部，攻擊
    甲○，致甲○受有頭部鈍傷、頸部挫傷、手部挫傷、右側眼結
    膜出血、右眼球及眼眶組織鈍傷，合併結膜下出血等傷害，
    為兩造所不爭執（見本院卷第111頁），且有急診病歷可資
    佐據（見臺灣新北地方法院107年度侵訴字第74號刑事案件
    影卷，下稱刑審卷第167頁）上訴人因本件犯侵占遺失物罪
    、侵入住宅罪、乘機猥褻罪、傷害罪等犯行，為臺灣新北地
    方檢察署（下稱新北檢署）檢察官起訴（107年度偵字第146
    32號），經臺灣新北地方法院（下稱新北地院）及本院為有
    罪判決確定（107年度侵訴字第74號、108年度侵上訴字第36
    號），有本院所調閱卷宗可資參照，堪信為真實。
四、上訴人否認被上訴人所主張侵害行為及受損結果等節，並以
    前詞置辯，經查：
（一）上訴人自陳對甲○實施猥褻及傷害行為，並致甲○受有頭部
      鈍傷、頸部挫傷、手部挫傷、右側眼結膜出血、右眼球及
      眼眶組織鈍傷，合併結膜下出血等傷害，有急診病歷可資
      佐據（刑審卷第167頁）。又上訴人當場毆打丙○、乙○，
      致丙○左眼眶損傷、右腹壁挫傷、左手大拇指挫傷；致乙○
      右前臂擦傷、左手部挫傷，亦有急診病歷可稽（刑審卷第
      145、155頁）。按因故意或過失，不法侵害他人之權利者
      ，負損害賠償責任，民法第184條第1 項前段定有明文，
      被上訴人主張上訴人侵害其等隱私、身體等權，致受非財
      產上損害，應負賠償之責，依上揭說明，自屬有據。
（二）上訴人雖否認毆打丙○成傷云云。惟自承當場有與丙○拉扯
      等語（見本院卷第107、108頁）。參照丙○在上訴人所犯
      妨害性自主刑事案件審理中證述：上訴人犯行為其發現後
      ，立即要逃離房間，經其擋住房門，不讓上訴人出去，上
      訴人轉過來一直對其毆打；嗣上訴人在警察來之前，一直
      在客廳來回走動等語（見刑審卷第243、244、250頁）。
      上訴人在同刑案偵查中自述：其進入被上訴人住處，跑至
      甲○房間，將甲○內褲脫下並摸該女下體及腿，甲○大叫，
      其即以棉被矇甲○頭部，嗣為丙○發現要制止，其動手與丙
      ○拉扯等語，有新北檢署107年度偵字第14632號影卷可參
      （下稱偵查卷第65頁）；在同刑案審理中陳稱：當時其蓋
      住甲○不讓甲○叫喊，丙○回來，其因事情暴露想走出去，
      為丙○擋在門口，始與丙○拉扯等語（見刑審卷第361頁）
      ；在本審自述：被丙○發現後就欲衝出房間，並與丙○拉扯
      ，嗣被上訴人家屬擋住大門情節均核符一致（見本院卷第
      108至109頁）。可見上訴人因係被上訴人鄰居，恐為丙○
      認出，亟欲逃離現場，因房間出路為丙○所阻，與丙○發生
      拉扯，嗣為丙○、乙○共同壓制後，始在客廳等待警方處理
      。衡情上訴人逃離意圖甚切，且係衝出房門，自是全力排
      除阻擋，豈可能僅輕微拉扯而未成傷。上訴人復因毆打丙
      ○犯傷害罪，經法院為有罪判決確定如上述，所辯與丙○之
      拉扯，未造成丙○受傷云云，與常理不合，要不足採。上
      訴人復以未毆打乙○成傷云云為辯。但查：乙○在上開刑事
      案件中陳稱：「我看到的時候他正在打我大姪女（即丙○
      ），我就直接衝過去把他壓制，他就開始動手揮拳，他一
      開始是打我姪女，我壓制住他的時候，他就開始打我。我
      們兩人一開始一起壓制，但被告（即上訴人）力氣很大，
      一直打我姪女，後來我才單獨壓制住被告，被告中間不斷
      的揮拳」，「我大姪女拉他下來，被告就直接揮拳亂打我
      大姪女，我上去的時候，把被告壓制住，一開始我不知道
      他是誰，後來轉頭看才知道他是我鄰居，我將他脖子勒住
      ，被告還是一直揮拳。我將他壓制在地上，被告還是一直
      反抗，想要逃跑，…」，「（問：你受傷部位為何？）右
      手手臂及左手大姆指挫傷。右手手臂流血我是等警察來時
      ，我才發覺」等語綦詳（見刑審卷第304、306頁），且與
      上訴人因懼被認出，不顧一切衝出現場常情相符。復參以
      本件上訴人侵入被上訴人住處並猥褻甲○時間為107年5月1
      3日凌晨2時18分許，業據上訴人在同刑案件警詢中陳述明
      確（見偵查卷第20頁），乙○到醫院急診時間為同日3時25
      分，丙○為3時26分、甲○為3時27分，有刑事審理卷宗足按
      （見該卷第153、145、169頁），益見係案發後被上訴人
      偕同至醫院治療，事後假造成傷可能性甚微。況上訴人毆
      打乙○傷害罪犯行，亦經法院為有罪判決確定如上述，是
      項抗辯，要非可採。
（三）按不法侵害他人之身體、隱私而情節重大者，被害人雖非
      財產上之損害，亦得請求賠償相當之金額，民法第195 條
      第1 項定有明文。本件上訴人既不法侵害被上訴人隱私、
      身體，被上訴人之身體及精神自同時受有損害，可堪認定
      。本院審酌甲○高職畢業，擔任助教，月薪約2萬4,000元
      ；丙○國中畢業，擔任零售店店員，月薪約3萬1,000元；
      乙○係國中畢業，擔任汽車維修員，月薪約3萬元。上訴人
      為國中畢業，以領取退休金維生，有存款數十萬元，無固
      定收入，名下尚有房屋、土地等不動產。均經兩造於審理
      中陳述甚明，並有兩造所得申報及財產歸屬資料、刑事偵
      審卷宗等件足資參佐，有關兩造經濟狀況、社會地位、損
      害程度及其精神受損時間等一切情狀，認甲○、丙○、乙○
      向上訴人請求精神慰撫金50萬元、10萬元、5萬元，尚屬
      妥適，應予准許。上訴人雖以被上訴人所受隱私、身體受
      損情節並非特別嚴重，上開金額仍屬過高云云置辯，並提
      出新北地院107年度訴字第2933號、107年度訴字第2234號
      、106年度簡上字第210號、106年度訴字第2683號、105年
      度訴字第2740號、104年度重訴字第463號、103年度訴字
      第1906號、108年度訴字第480號、108年度訴字第1403號
      、108年度訴字第675號、108年度訴字第1218號、107年度
      訴字第3162號、108年度訴字第1175號、108年度訴字第10
      95號；本院108年度上易字第45號、107年度訴易字第2號
      、106年度訴易字第23號、106年度訴易字第17號、105年
      度上易字第139號、103年度訴易字第39號、108年度訴易
      字第46號、108年度上易字第492號等裁判為據。惟查：上
      開裁判事實與本件均不同，自難援引。又上訴人為被上訴
      人鄰居，竟擅自侵入被上訴人住處、房間，為妨害性自主
      犯行，被發現後，毫無悔意，一意逃離，並施以暴力，對
      被害人身體、精神自造成難以磨滅之損害。此參諸丙○於
      刑事偵審程序中證稱：甲○被驚嚇所以瞳孔放大，眼睛是
      張著沒錯，但是她已經被嚇到，叫她都沒有任何動作跟反
      應；因為甲○好像被嚇到尿失禁，所以褲子跟床單都是濕
      的；其等現在都有點神經質，會一直反覆確認家裡有無人
      進來，門有無上鎖等語（見偵查卷第98頁、地院刑事卷第
      242、252頁）即可明徵，上訴人僅以其他裁判涉有猥褻、
      傷害犯行，即謂本件應比附裁量云云，要為無據。
五、綜上所述，被上訴人依民法第184條第1 項前段、第2項規定
    ，請求上訴人給付甲○50萬元、丙○10萬元、乙○5萬元，及均
    自起訴狀繕本送達翌日之107年9月18日（見新北地院107年
    度侵附民字第49號卷第9頁之送達證書）起算之法定遲延利
    息，為有理由，應予准許。原審就此部分為上訴人敗訴之判
    決，並無不合。上訴論旨指摘原判決此部分不當，求予廢棄
    改判，為無理由，應駁回上訴。並依民事訴訟法第78條規定
    ，為訴訟費用負擔之判決。
六、本件事證已臻明確，兩造其餘之攻擊或防禦方法及所用之證
    據，經本院斟酌後，認為均不足以影響本判決之結果，爰不
    逐一論列，附此敘明。
七、據上論結，本件上訴為無理由，判決如主文。
中    華    民    國    109   年    3     月    10    日
                  民事第八庭    
                      審判長法  官  陳邦豪
                            法  官  胡芷瑜
                            法  官  古振暉
正本係照原本作成。
不得上訴。
中    華    民    國    109   年    3     月    11    日

                            書記官  廖逸柔